---
title: "Лабораторная работа №1"
author: "Отчет Цуканова Леонтия Б20-902"
date: "Варинант №9"
output:
  html_document:
    df_print: paged
  pdf_document: default
  word_document: default
---
```{r include = FALSE}
library(openxlsx)
library(EnvStats)

Emission <- read.xlsx(xlsxFile = 'Книга5.xlsx')
Info <- read.csv(file = 'Информация.csv', header = TRUE, sep = ';')
Wind <- read.csv(file = 'Роза_ветров.csv', header = TRUE, sep = ';')

carbon_dioxide <- Emission$Диоксид.углерода
chlorine <- Emission$Хлор
phosgene <- Emission$Фосген
dioxin <- Emission$Диоксин
ethylene_oxide <- Emission$Этиленоксид
```

## Задание и исходные данные

Рассматривается модельная ситуация — существует предприятие обрабатывающей промышленности, чьи производственные процессы связаны с возможными выбросами вредных веществ.

Поблизости от предприятия располагается поселок городского типа. Начиная с 2022 года, в соответствии с решением региональных органов исполнительной власти, в поселке будут установлены системы мониторинга состава воздуха.

Предполагается, что вместе с установкой данных систем, в отношении организации будут ужесточены контрольные меры по случаям несоблюдения экологического законодательства. Т.к. других источников выбросов в атмосферу

В целом у компании есть 2 варианта стратегии по уменьшению негативного влияния от усиления экологического контроля:

1)	можно установить очистное оборудования и поддерживать их работу, что связано с определенными капитальными затратами, но позволит избежать штрафных санкций,
2)	можно допустить возможность получения штрафов, если их накопленная сумма за 5 лет (срок службы очистного оборудования) будет меньше капитальных затрат на установку.

Задача — на основе анализа известных статистических данных дать обоснованную рекомендацию, о выборе стратегии уменьшения негативного влияния.

## Ход выполнения работы

1)	Оценить совокупные затраты на реализацию первой стратегии (установка очистных сооружений)
Затраты по каждому виду выбросов
```{r, echo=FALSE}
Info$'Затраты на обслуживание' <- Info$Стоимость.системы..тыс.руб. + Info$Стоимость.обслуживания..тыс.руб. * 5
Info[6:8]
```
Совокупные затраты
```{r}
sum_cost <- sum(Info$`Затраты на обслуживание`)
sum_cost
```

2)  Оценить степень близости распределений концентраций выбросов к известным теоритическим законам распределения.
```{r, include=FALSE}
# Тесты Диоксид углерода
t1_cd <- ks.test(carbon_dioxide, pnorm, mean(carbon_dioxide), sd(carbon_dioxide))
t2_cd <- ks.test(carbon_dioxide, pexp, 1/mean(carbon_dioxide))
carbon_dioxide_eb <- (carbon_dioxide - min(carbon_dioxide))/ (max(carbon_dioxide) - min(carbon_dioxide))
ebeta(carbon_dioxide_eb) # shape1 = 1.011240, shape2 = 1.901269 
t3_cd <- ks.test(x = unique(carbon_dioxide_eb), y = 'pbeta', 
        shape1 = ebeta(carbon_dioxide_eb)$parameters[1], 
        shape2 = ebeta(carbon_dioxide_eb)$parameters[2] )
t4_cd <- ks.test(x = unique(carbon_dioxide), y = 'pgamma',
        shape = egamma(carbon_dioxide)$parameters[1],
        scale = egamma(carbon_dioxide)$parameters[2])
# Тесты Хлора
t1_ch <- ks.test(chlorine, pnorm, mean(chlorine), sd(chlorine))
t2_ch <- ks.test(chlorine, pexp, 1/mean(chlorine))
chlorine_eb <- (chlorine - min(chlorine))/ (max(chlorine) - min(chlorine))
ebeta(chlorine_eb) #    shape1 = 0.9802608, shape2 = 1.9032776 
t3_ch <- ks.test(x = unique(chlorine_eb), y = 'pbeta', 
        shape1 = ebeta(chlorine_eb)$parameters[1], 
        shape2 = ebeta(chlorine_eb)$parameters[2] )
t4_ch <- ks.test(x = unique(chlorine), y = 'pgamma',
        shape = egamma(chlorine)$parameters[1],
        scale = egamma(chlorine)$parameters[2])
# Тесты Фосгена
t1_ph <- ks.test(phosgene, pnorm, mean(phosgene), sd(phosgene))
t2_ph <- ks.test(phosgene, pexp, 1/mean(phosgene))
phosgene_eb <- (phosgene - min(phosgene))/ (max(phosgene) - min(phosgene))
ebeta(phosgene_eb) #    shape1 = 0.9755343, shape2 = 1.9000893 
t3_ph <- ks.test(x = unique(phosgene_eb), y = 'pbeta', 
        shape1 = ebeta(phosgene_eb)$parameters[1], 
        shape2 = ebeta(phosgene_eb)$parameters[2] )
t4_ph <- ks.test(x = unique(phosgene), y = 'pgamma',
        shape = egamma(phosgene)$parameters[1],
        scale = egamma(phosgene)$parameters[2])
# Тесты Диоксина 
t1_di <- ks.test(dioxin, pnorm, mean(dioxin), sd(dioxin))
t2_di <- ks.test(dioxin, pexp, 1/mean(dioxin))
dioxin_eb <- (dioxin - min(dioxin))/ (max(dioxin) - min(dioxin))
ebeta(dioxin_eb) #   shape1 = 1.012047, shape2 = 2.028017 
t3_di <- ks.test(x = unique(dioxin_eb), y = 'pbeta', 
        shape1 = ebeta(dioxin_eb)$parameters[1], 
        shape2 = ebeta(dioxin_eb)$parameters[2] )
t4_di <- ks.test(x = unique(dioxin), y = 'pgamma',
        shape = egamma(dioxin)$parameters[1],
        scale = egamma(dioxin)$parameters[2])
# Тесты Этиленоксида
t1_eo <- ks.test(ethylene_oxide, pnorm, mean(ethylene_oxide), sd(ethylene_oxide))
t2_eo <- ks.test(ethylene_oxide, pexp, 1/mean(ethylene_oxide))
ethylene_oxide_eb <- (ethylene_oxide - min(ethylene_oxide))/ (max(ethylene_oxide) - min(ethylene_oxide))
ebeta(ethylene_oxide_eb) #    shape1 = 0.9774158, shape2 = 1.9256471
t3_eo <- ks.test(x = unique(ethylene_oxide_eb), y = 'pbeta', 
        shape1 = ebeta(ethylene_oxide_eb)$parameters[1], 
        shape2 = ebeta(ethylene_oxide_eb)$parameters[2] )
t4_eo <- ks.test(x = unique(ethylene_oxide), y = 'pgamma',
        shape = egamma(ethylene_oxide)$parameters[1],
        scale = egamma(ethylene_oxide)$parameters[2])

# Функции плотности по каждому бета распредлению
density_cd <- density(carbon_dioxide_eb)
density_ch <- density(chlorine_eb)
density_ph <- density(phosgene_eb)
density_di <- density(dioxin_eb)
density_eo <- density(ethylene_oxide_eb)
```

1. Оценки близости распределения диоксида углерода к теоретическим законам распределения:
a) Нормальное распределение: p-value = `r t1_cd$p.value`, так как p-value < 0.5, то распредление не является нормальным
b) Экспоненциальное распределение: p-value = `r t2_cd$p.value`, так как p-value < 0.5, то распредление не является экспоненциальное
c) Бета-распредление: p-value = `r t3_cd$p.value`, так как p-value > 0.5, то это бета-распределение 
d) Гамма-распределение: p-value = `r t4_cd$p.value`, так как p-value < 0.5, то это не гамма-распределение

2. Оценки близости распределения хлора к теоретическим законам распределения:
a) Нормальное распределение: p-value = `r t1_ch$p.value`, так как p-value < 0.5, то распредление не является нормальным
b) Экспоненциальное распределение: p-value = `r t2_ch$p.value`, так как p-value < 0.5, то распредление не является экспоненциальное
c) Бета-распредление: p-value = `r t3_ch$p.value`, так как p-value > 0.5, то это бета-распределение 
d) Гамма-распределение: p-value = `r t4_ch$p.value`, так как p-value < 0.5, то это не гамма-распределение

3. Оценки близости распределения фосгена к теоретическим законам распределения:
a) Нормальное распределение: p-value = `r t1_ph$p.value`, так как p-value < 0.5, то распредление не является нормальным
b) Экспоненциальное распределение: p-value = `r t2_ph$p.value`, так как p-value < 0.5, то распредление не является экспоненциальное
c) Бета-распредление: p-value = `r t3_ph$p.value`, так как p-value > 0.5, то это бета-распределение 
d) Гамма-распределение: p-value = `r t4_ph$p.value`, так как p-value < 0.5, то это не гамма-распределение

4. Оценки близости распределения диоксина к теоретическим законам распределения:
a) Нормальное распределение: p-value = `r t1_di$p.value`, так как p-value < 0.5, то распредление не является нормальным
b) Экспоненциальное распределение: p-value = `r t2_di$p.value`, так как p-value < 0.5, то распредление не является экспоненциальное
c) Бета-распредление: p-value = `r t3_di$p.value`, так как p-value > 0.5, то это бета-распределение 
d) Гамма-распределение: p-value = `r t4_di$p.value`, так как p-value < 0.5, то это не гамма-распределение

5. Оценки близости распределения этиленоксида к теоретическим законам распределения:
a) Нормальное распределение: p-value = `r t1_eo$p.value`, так как p-value < 0.5, то распредление не является нормальным
b) Экспоненциальное распределение: p-value = `r t2_eo$p.value`, так как p-value < 0.5, то распредление не является экспоненциальное
c) Бета-распредление: p-value = `r t3_eo$p.value`, так как p-value > 0.5, то это бета-распределение 
d) Гамма-распределение: p-value = `r t4_eo$p.value`, так как p-value < 0.5, то это не гамма-распределение

1. Диоксид углерода
```{r, echo=FALSE}
hist(x = carbon_dioxide_eb, breaks = 'scott', freq = FALSE, col = 'lightblue', main = 'Диоксид углерода', xlab = 'Нормированное распр. диоксида углерода', ylab = 'Плотность')
lines(x = sort(carbon_dioxide_eb), y = dbeta(x = sort(carbon_dioxide_eb), shape1 = 1.011240, 
                                              shape2 = 1.901269), col = 'red')
```
2. Хлор
```{r, echo=FALSE}
hist(x = chlorine_eb, breaks = 'scott', freq = FALSE, col = 'lightblue', main = 'Хлор', xlab = 'Нормированное распр. хлора', ylab = 'Плотность')
lines(x = sort(chlorine_eb), y = dbeta(x = sort(chlorine_eb),
                                  shape1 = 0.9802608,
                                  shape2 = 1.9032776), col = 'red')
```
3. Фосген
```{r, echo=FALSE}
hist(x = phosgene_eb, breaks = 'scott', freq = FALSE, col = 'lightblue', main = 'Фосген', xlab = 'Нормированное распр. фосгена', ylab = 'Плотность')
lines(x = sort(phosgene_eb), y = dbeta(x = sort(phosgene_eb),
                                  shape1 = 0.9755343,
                                  shape2 = 1.9000893), col = 'red')
```
4. Диоксин 
```{r, echo=FALSE}
hist(x = dioxin_eb, breaks = 'scott', freq = FALSE, col = 'lightblue', main = 'Диоксин', xlab = 'Нормированное распр. диоксина', ylab = 'Плотность')
lines(x = sort(dioxin_eb), y = dbeta(x = sort(dioxin_eb),
                                  shape1 = 1.012047,
                                  shape2 = 2.028017), col = 'red')
```
5. Этиленоксид
```{r, echo=FALSE}
hist(x = ethylene_oxide_eb, breaks = 'scott', freq = FALSE, col = 'lightblue', main = 'Этиленоксид', xlab = 'Нормированное распр. этиленоксида', ylab = 'Плотность')
lines(x = sort(ethylene_oxide_eb), y = dbeta(x = sort(ethylene_oxide_eb),
                                  shape1 = 0.9774158, 
                                  shape2 = 1.9256471), col = 'red')
```

3)	В случае невозможности отнесения распределения к известным видам — сформировать эмпирическую функцию распределения

Все распределения имеют теоретическое бета-распредление 

4)	Оценить вероятность суточного штрафа каждого вида вредных веществ, при постоянном гипотетическом условии наиболее неблагоприятного ветра.
```{r, include=FALSE}
norm_emission <- data.frame('Диоксид углерода' = carbon_dioxide_eb,
                            'Хлор' = chlorine_eb,
                            'Фосген' = phosgene_eb,
                            'Диоксин' = dioxin_eb,
                            'Этиленоксид' = ethylene_oxide_eb)
```

```{r, include=FALSE}
Info$normpdk <- numeric(length = 5)
for (i in 1:5) {
  Info[i, 9] <- (Info[i, 4] - min(Emission[, i + 1]))/(max(Emission[, i + 1]) - min(Emission[, i + 1]))
}

sh1 <- numeric(length = 5)
sh2 <- numeric(length = 5)
sh1[1] <- ebeta(carbon_dioxide_eb * 0.9)$parameters[1]
sh1[2] <- ebeta(chlorine_eb * 0.9)$parameters[1]
sh1[3] <- ebeta(phosgene_eb* 0.9)$parameters[1]
sh1[4] <- ebeta(dioxin_eb* 0.9)$parameters[1]
sh1[5] <- ebeta(ethylene_oxide_eb* 0.9)$parameters[1]

sh2[1] <- ebeta(carbon_dioxide_eb* 0.9)$parameters[2]
sh2[2] <- ebeta(chlorine_eb* 0.9)$parameters[2]
sh2[3] <- ebeta(phosgene_eb* 0.9)$parameters[2]
sh2[4] <- ebeta(dioxin_eb* 0.9)$parameters[2]
sh2[5] <- ebeta(ethylene_oxide_eb* 0.9)$parameters[2]

```

```{r}
prob_teor <- numeric(length = 5)
for (i in 1:5) {
  prob_teor[i] <- 1 - pbeta(Info[i, 9], sh1[i], sh2[i])
}

Info$'Вероятность суточного штрафа' <- round(prob_teor, 3)
Info[, 10]
```

5)	Рассчитать совокупный штраф при данном условии
```{r}
penalty <- numeric(length = 5)
for (i in 1:5) {
  penalty[i] <- round(5 * 365 * Info[i, 10] * Info[i, 5])
}
Info$'Штраф при самом неблагоприятном ветре' <- penalty
```
6)	Отсеять такие вещества, для которых совокупный штраф заведомо меньше капитальных затрат

```{r, echo=FALSE}
df1 <- data.frame('Вещество' = Info$Вещество, 'Штраф при самом неблагоприятном ветре' = Info$'Штраф при самом неблагоприятном ветре', 'Затраты на обслуживание'  = Info$`Затраты на обслуживание`)
df1[1:3]
```

Только у диоксида углерода штраф больше, чем затраты на обслуживание 

7)	Для оставшихся веществ — составить формулу полной вероятности получения штрафа при условии разной интенсивности разных направлений ветров

```{r, include=FALSE}
Wind$'Оценка эффективности' <- c(0, 0, 0.25, 0.5, 0.9, 0.75, 0.4, 0.1)
```

```{r warning=FALSE}
prob_penalty <- numeric(length =  5)
for (i in 1:5) {
  prob_teority <- 0
  for (j in 3:8) {
    sh_1 <- ebeta(norm_emission[, i] * Wind[j, 3])$parameters[1]
    sh_2 <- ebeta(norm_emission[, i] * Wind[j, 3])$parameters[2]
    prob_t <- 1 - pbeta(Info[i, 9], sh_1, sh_2)
    prob_teority <-  prob_teority + prob_t * Wind[j, 2] / 365
 }
  prob_penalty[i] <- round(prob_teority, 3)
}
prob_penalty
```

8) Рассчитать совокупный штраф по полной вероятности

```{r}
Info$'Вероятность суточного штрафа с учетом ветра' <- prob_penalty
Info$'Совокупная стоимость штрафов за 5 лет' <- prob_penalty * Info$Штраф..тыс.руб * 365 * 5 
total_penalty <- sum(prob_penalty * Info$Штраф..тыс.руб * 365 * 5)
```

9)	Сопоставить капитальные затраты и совокупный вероятностный штраф 

```{r, echo=FALSE}
df2 <- data.frame('Вещество' = Info$Вещество, 'Капитальные затраты' = Info$`Затраты на обслуживание`,
                  'Вероятностный штраф' = Info$`Совокупная стоимость штрафов за 5 лет`)
df2
```

10)	Сделать вывод о стратегии по каждому типу вредных веществ

```{r, echo=FALSE}
res <- numeric(length = 5)
for (i in 1:5) {
  res[i] <- ifelse(Info[i, 13] > Info[i, 8], 'Необходимо устнавливать очистное оборудование',  'Выгоднее оплачивать штрфы')
}
df3 <- data.frame('Вещество' = Info$Вещество, 'Вывод' = res)
df3
```




